最高法院刑事判決　　　　　　　　　　　　　　　九十一年度台上字第二九四七號
　　上　訴　人　丙○○
　　　　　　　　甲○○
　　　　　　　　乙○○
右上訴人等因常業重利案件，不服台灣高等法院台中分院中華民國八十九年二月一日
第二審判決（八十八年度上訴字第二三一七號，起訴案號：台灣台中地方法院檢察署
八十八年度偵字第九五六Ｏ號），提起上訴，本院判決如左：
    主  文
原判決關於乙○○罪刑部分撤銷。
乙○○部分不受理。
其他上訴駁回。
    理  由
一、乙○○部分
按被告死亡者，應諭知不受理之判決，刑事訴訟法第三百零三條第五款定有明文。又
被告在第二審法院判決後上訴第三審法院中死亡者，依同法第三百九十四條第一項但
書、第三百九十三條第五款、第三百九十八條第二款、第三百八十七條規定，第三審
之審判亦有上開條款之適用。本件上訴人乙○○於民國八十九年二月二十五日提起第
三審上訴後，於九十年十月二十一日死亡，有死亡證明書一件附卷可稽。依首開說明
，應由本院將原判決關於乙○○罪刑部分撤銷，改判諭知不受理。
二、丙○○、甲○○部分
按刑事訴訟法第三百七十七條規定：上訴於第三審法院，非以判決違背法令為理由，
不得為之。是提起第三審上訴，應以原判決違背法令為理由，係屬法定要件，如果上
訴理由狀未依據卷內訴訟資料，具體指摘原判決不適用何種法則或如何適用不當，或
所指摘原判決違法情事，顯與法律規定得為第三審上訴理由之違法情形，不相適合時
，均應認其上訴為違背法律上之程式，予以駁回。又犯罪事實之認定、證據之取捨及
證據之憑信力如何，乃事實審法院之職權，如其取捨不違背經驗法則與論理法則，即
不得指為違法，而據為上訴第三審之理由。本件原判決綜合卷內全部證據資料審酌判
斷，認上訴人丙○○、甲○○罪證明確，因而撤銷第一審科刑判決，改判仍論處上訴
人等共同以乘他人急迫貸以金錢，而取得與原本顯不相當之重利為常業罪刑，已詳敘
所憑之證據與認定之理由，所為論敘與卷內證據資料悉相符合，其證據之取捨與證據
證明力判斷職權之行使暨法則適用之論敘，均無違背證據法則與實定法則。從形式上
觀察，並無違背法令之情形存在。上訴意旨略以：原判決僅憑上訴人丙○○之自白，
即認定上訴人等尚貸款予張震龍，且認定上訴人等祇借新台幣八十萬元本金予被害人
李慶宗，亦與卷證資料不符，有違背證據法則及理由矛盾之違法云云。惟原判決認定
上訴人等利用報紙刊登廣告或以夾報廣告等方式，經營地下錢莊，提供資金予張震龍
及李慶宗等不特定人，藉此取得與原本顯不相當之重利，並以此為常業等情，除依憑
上訴人丙○○之部分自白外，尚有帳簿、聯合報廣告收據、夾報版面等物為證，並非
專以上訴人丙○○之自白為唯一證據。又究竟被害人李慶宗向上訴人等借取多少金錢
及如何清償本息，該被害人與上訴人丙○○前後所述固有不同，此或因筆錄記載與陳
述繁簡不一所致，原判決採信該被害人之陳述，認定借款本金之數額，係事實審法院
認事採證職權之適法行使，不得指為違法而據為上訴第三審之理由。上訴意旨漫指原
判決理由矛盾及不適用法則，自非適法之第三審上訴理由，應認其上訴違背法律上之
程式，應予駁回。
據上論結，應依刑事訴訟法第三百九十五條前段、第三百九十七條、第三百九十八條
第二款、第三百零三條第五款，判決如主文。
中      華      民      國    九十一    年      五      月     三十     日
                              最高法院刑事第二庭
                                  審判長法官  陳  錫  奎
                                        法官  洪  清  江
                                        法官  李  伯  道
                                        法官  呂  丹  玉
                                        法官  吳  昆  仁
      右正本證明與原本無異
                                              書  記  官
中      華      民      國    九十一    年      六      月      六      日
